臺灣板橋地方法院刑事判決　　　　　　　 94年度訴字第951號
公　訴　人　臺灣板橋地方法院檢察署檢察官
被　　　告　戊○○
指定辯護人　本院公設辯護人丙○○
上列被告因偽造有價證券等案件，經檢察官聲請以簡易判決處刑
（94年度偵緝字第14號），本院認不應以簡易判決處刑，改依通
常程序審理後，判決如下：
    主  文
戊○○無罪。
    理  由
一、公訴意旨略以：被告戊○○於民國九十二年初，經由丁○○
    仲介，購買車牌號碼為ＨＮ－八五三○號中古自用小客車，
    並以該車為擔保向日盛商業銀行股份有限公司（下稱日盛銀
    行）借款新台幣十萬元，嗣日盛銀行要求戊○○提供一名借
    款連帶保證人，戊○○竟與姓名年籍不詳之成年男子共同基
    於偽造文書及偽造有價證券之犯意聯絡，於九十二年一月二
    十八日，在臺北縣樹林市○○路三五三號「承鋒汽車行」內
    ，與日盛銀行核保人員甲○○對保時，由該姓名年籍不詳之
    男子，以乙○○之名義，接續於借款契約書之連帶保證人欄
    下、本票發票人欄下，偽造乙○○之簽名，並以偽造之乙○○之印章，蓋印於上開欄位上，足生損害於日盛銀行貸款徵
    信之正確性及乙○○本人。因認被告涉犯刑法第二百十條偽
    造文書、第二百零一條第一項偽造有價證券罪嫌（聲請簡易
    判決處刑書所犯法條僅記載為刑法第二百十七條第一項偽造
    署押罪，惟偽造文書及偽造有價證券（本票）等犯罪事實，
    業經原聲請簡易判決處刑書載明，並經公訴檢察官提出九十
    四年六月十三日之補充理由書予以更正所犯法條如上，應予
    敘明）。
二、按犯罪事實應依證據認定之，無證據不得認定犯罪事實；又
    不能證明被告犯罪者，應諭知無罪之判決，刑事訴訟法第一
    百五十四條第二項、第三百零一條第一項分別定有明文。次
    按，所謂證據，係指直接間接足以證明犯罪行為之一切證人
    、證物而言；且事實之認定，應憑證據，如未能發現相當證
    據，或證據不足以證明，自不能以推測或擬制之方法，以為
    裁判基礎，最高法院三十年上字第一二八號、四十年臺上字
    第八六號著有判例可參。復按，認定不利於被告之事實，須
    依積極證據，苟積極證據不足為不利於被告事實之認定時，
    即應為有利於被告之認定，更不必有何有利之證據，最高法
    院三十年上字第八一六號判例意旨可資參酌。經核公訴人認
    被告戊○○涉犯本件偽造私文書、偽造有價證券等犯行，無
    非係以上揭事實，業據告訴人乙○○指訴甚詳，核與證人即
    汽車買賣仲介者丁○○、日盛銀行板橋分行襄理甲○○等人
    證述情節相符，復有貸款暨動產抵押契約書、本票及本票發
    票人授權書、日盛銀行汽車貸款申請書影本各一紙附卷可稽
    等為其論據。
三、訊據被告堅詞否認有何上開偽造私文書及偽造有價證券等犯
    行，辯稱：購買車牌號碼ＨＮ－八五三○號中古自用小客車
    當時，丁○○曾詢問伊有無認識之朋友可當借款連帶保證人
    ，伊說沒有。丁○○就表示沒有關係，可以幫伊找保證人。
    隨後，伊即依丁○○之要求赴承鋒汽車行簽署貸款相關文件
    。在承鋒汽車行對保時，只有伊、丁○○及甲○○三人在現
    場。伊在車行簽署文件時，僅填寫自己的資料，當時文件上
    並無「乙○○」之簽名。伊寫完後，便將身分證、印章交給
    丁○○處理貸款事宜。伊不知道乙○○的名字係何時簽署，
    且乙○○是丁○○找來的，伊根本不認識乙○○等語。經查
    ：
（一）告訴人乙○○於本院審理中陳稱：伊並不認識戊○○，亦
      未曾替戊○○擔任借款保證人。證人丁○○、甲○○於本
      院審理中亦證稱：「貸款暨動產抵押契約書」、「本票及
      本票授權書」、「日盛國際商業銀行汽車貸款申請書」等
      相關文件上「乙○○」之署名及蓋印，皆係戊○○之保證
      人，即自稱「乙○○」之不詳男子所為。而「貸款暨動產
      抵押契約書」、「本票及本票授權書」上所簽之「乙○○
      」三字，經核與戊○○、乙○○迭於警、偵訊及本院審理
      中筆錄簽名之筆跡，在書寫習慣、運筆方式及力道各方面
      ，均有差異，應非同一人所書寫無訛。因此，揆諸上揭證
      據資料，僅足認上開文件中「乙○○」之署名及印文，並
      非告訴人乙○○親自或授權為之，亦非戊○○親自書寫蓋
      印，而係遭一真實姓名年籍不詳之成年男子冒用「乙○○
      」姓名所製作，應可認定。則本件應探究者為，該冒用乙○○名義為保證人之不詳年籍成年男子是否係由被告找來
      ，被告因而涉有共同偽造私文書、偽造有價證券等罪嫌？
      由上開公訴意旨所指證據，尚難據此推論被告涉犯上開罪
      嫌，仍應調查其他證據以資判斷。
（二）證人丁○○於本院審理中證稱：貸款暨動產抵押契約書及
      本票發票人授權書上之購車人資料及保證人等欄位，皆係
      於車行對保時，由戊○○及保證人「乙○○」同時簽署，
      只辦理一次就完成對保。在契約書上或本票上購車人（即
      戊○○）及保證人（即乙○○）的資料都是對保時簽的。
      保證人乙○○的資料是戊○○提供的，他事先提供資料給
      我們送到銀行徵信，核准了，銀行才會來辦對保。戊○○
      的資料和保證人的資料應該是同時送給銀行承辦人員的（
      見本院九十四年八月二十四日審判筆錄第四頁以下）。而
      證人甲○○於本院審理中則證稱：戊○○之貸款案件，係
      由丁○○轉介而來。當初丁○○送件至銀行審核時，戊○○之資料均已填寫完畢，相關文件上僅有戊○○一人為借
      款人，並無保證人。嗣銀行審核人員要求戊○○需提供一
      名保證人，經告知丁○○轉知戊○○後，丁○○遂聯絡戊○○及保證人「乙○○」於承鋒汽車行對保。對保當天係
      將戊○○原先已簽好之文件交保證人補簽，對保手續一天
      即完成等語（見本院九十四年七月十四日審判筆錄第三頁
      以下）。細繹上開證人丁○○與甲○○之證述內容，兩人
      對於本件被告戊○○之購車貸款情節，與保證人乙○○之
      對保經過、契約簽署過程，所為證述互有歧異之處，是渠
      二人所述情節是否屬實無訛，已值懷疑。
（三）況卷附「本票發票人授權書」之簽署日期為九十二年一月
      二十八日；「貸款暨動產抵押契約書」之簽署日期則為九
      十四年一月二十九日，顯與證人丁○○證述兩份文件均係
      對保當日由戊○○及乙○○同時簽署之情節相異。另「貸
      款暨動產抵押契約書」所載對保時間有二，分別為九十二
      年一月二十八日及同年一月二十九日，亦與證人丁○○及
      甲○○兩人所稱對保時間僅有一次並一日完成不符。又「
      貸款暨動產抵押契約書」上所記載之對保地點有二，均係
      債務人（即戊○○）通訊地址即臺北縣樹林市○○街四巷
      二弄九號；「日盛國際商業銀行汽車貸款申請書」上所載
      之對保地點，則為借款人（即戊○○）通訊地址即台北市
      ○○○路一段七十一號五樓之十三，此有「貸款暨動產抵
      押契約書」及「日盛國際商業銀行汽車貸款申請書」影本
      各一紙附卷可稽。均與戊○○、丁○○、甲○○所供述之
      對保地點即臺北縣樹林市○○路三五三號「承鋒汽車行」
      有別。依上說明，證人丁○○、甲○○就對保事實經過之
      證詞既相互矛盾，復均與卷附「貸款暨動產抵押契約書」
      、「日盛國際商業銀行汽車貸款申請書」所示之時間地點
      迥異，是以本案貸款之對保是否確於九十二年一月二十八
      日於臺北縣樹林市○○路三五三號「承鋒汽車行」內完成
      ，抑或對保手續及相關文件實分於兩日辦妥簽畢，即有可
      疑。被告所陳曾於承鋒汽車行將相關文件上之資料簽妥，
      當初簽名時文件上並無「乙○○」之簽印，與「乙○○」
      並非同時簽署相關文件，被告根本不認識簽名的保證人之
      供述，即非全無可信之處。
（四）再者，被告所欲購買者，僅係一般中古自小客車，車價亦
      僅十萬零八百元。而販售中古車輛之車商，市場上所在多
      有，倘依證人丁○○所述：「因為他（指戊○○）只貸十
      來萬，一般不需要保證人，可能是他信用不足，銀行才要
      叫他找保證人」，以及「貸款的銀行是我業代找的」等語
      觀之（見同上本院九十四年八月二十四日審判筆錄第四頁
      ）。貸款銀行既係由丁○○找的，如被告之資力不足達到
      免保證人的程度，被告儘可要求丁○○另覓貸款銀行，甚
      或另找有能力為其辦妥車貸之車行購車即可。縱使果真因
      資力不足需要保證人，被告有無必要甘冒刑事責任之風險
      ，而自行找來冒名之保證人以達成其購車目的？殊值懷疑
      。倘認該冒名「乙○○」之保證人係被告找來，究其意無
      非在詐得該車輛或日後脫免付款之責任。然被告卻使用真
      實之年籍資料辦理購車貸款事宜，如此一來，豈非使銀行
      在查知保證人有偽冒情事時，得毫無困難而循線查獲被告
      ，使被告非但仍須負擔繳納貸款之民事責任，尚須因觸犯
      詐欺、偽造文書、偽造有價證券等罪而接受刑事制裁之理
      ？又若被告有能力覓得冒用「乙○○」身分之不詳他人為
      保證人，理所當然亦有能力自行冒用他人身分以便向車商
      購車或向銀行辦理貸款。如此一來，待日後東窗事發，警
      方追究之下，亦僅能查到被冒名之人，被告與冒名之保證
      人便不易追查。惟被告卻使用真實姓名年籍辦理購車及貸
      款事宜，依吾人一般經驗，於此情形下，被告應無尋覓一
      冒名乙○○之成年男子來擔任其購車貸款保證人之必要。
      則被告所辯保證人「乙○○」非其所找來等情，應非子虛
      。
（五）又被告與證人丁○○兩人，於警詢、偵查以迄審判中之陳
      述皆完全相左，並互指該名偽冒「乙○○」之男子為對方
      所找來等情。雙方既居於對立地位，並具利害衝突關係，
      則丁○○所證述之情節是否屬實，原即有待斟酌。更何況
      丁○○既為被告購車之仲介，被告順利完成購車貸款後，
      丁○○可獲得業務推廣費八千六百六十七元，此有日盛國
      際商業銀行汽車貸款報核表影本一紙附卷可參。丁○○既
      有促成交易完成以賺取業務推廣費之動機，則由丁○○代
      無資力之被告尋覓保證人以順利辦妥貸款，亦非無可能。
      公訴意旨據證人丁○○之指述，即認擔任被告保證人之真
      實姓名年籍不詳成年男子係被告自行尋找，兩人並共同基
      於不法之犯意聯絡，由該男子偽冒「乙○○」之名義為保
      證人一節，尚嫌速斷。至被告經送法務部調查局實施測謊
      結果，其中戊○○稱：保證人乙○○非其所找來一節，經
      測試呈情緒波動之反應，研判有說謊等情，雖有該局九十
      四年十月二十日調科參字第09400473240 號測謊報告書及
      測謊過程參考資料各一份附卷可憑。惟測謊技術係本於心
      理學及生理學之理論為基礎，並佐以科學儀器詳實記錄受
      測者應答時之各項反應，復由專業人員進行問題設計及結
      果判讀，倘測謊人員具備專業之知識技能，復事先獲得受
      測者之同意，所測試之問題及其方法又具專業可靠性時，
      所得測謊結果雖具有相當之可信性，而非無證據能力，但
      仍不能採為有罪判決之唯一依據（最高法院九十四年台上
      字第一七五三號裁判意旨可資參照）。本件被告於實施測
      謊時之回答呈情緒波動反應，僅足證明依受測紀錄所示，
      被告於該次受測時就「保證人是否被告找來」、「乙○○
      是否被告找來」問題所為之回答呈情緒波動，然該部分否
      認犯罪之回答與事實是否相符，自應就其他卷證依經驗法
      則與論理法則為判斷，並不得引該鑑定資料為對被告不利
      認定之唯一依據。況科學鑑識技術首重「再現性」，亦即
      反覆檢驗而可獲得相同之結果，如指紋、血型、去氧糖核
      酸之比對，毒品、化學物質、物理性質之鑑驗等，均可達
      到此項要求，而可在審判上得其確信。至於測謊原則上並
      無再現性，蓋受測之對象為人，其生理、心理及情緒等條
      件在相異時間不可能完全相同，故雖測謊技術亦要求以再
      測法而以兩次以上之紀錄進行研判，然與現今其他於審判
      上公認可得接受之科學鑑識技術相較，尚難藉以獲得待證
      事實之確信，是測謊技術或可作為偵查之手段，以排除或
      指出偵查之方向，然在審判上尚無法作為認定有無犯罪事
      實之唯一基礎。本件對保之真實情形仍未臻明朗，已如前
      述，則究否確有該偽冒「乙○○」之人於證人丁○○及甲○○所指之「對保當日」與被告共同出現？抑或如被告所
      辯對保當日並無該保證人乙○○在場？均尚有可疑之處。
      遽認該冒名「乙○○」之保證人係被告找來，並認被告與
      該不詳男子具犯意聯絡而共同涉犯偽造私文書、偽造有價
      證券等罪嫌，尚屬率斷。
四、綜上所述，公訴意旨所指訴被告涉犯共同偽造私文書、偽造
    有價證券等犯嫌，所舉事證尚不足以達於通常一般人均不至
    於有所懷疑，而堪予確信已臻真實之程度。既仍有合理懷疑
    之存在，而不能確信為真實，揆諸前開法條及判例意旨，本
    件既不能證明被告犯罪，自應依法為被告無罪之諭知，以昭
    審慎。至公訴檢察官於補充理由書另認被告與不詳姓名年籍
    冒名「乙○○」之成年男子，於偽造上開私文書後，復持以
    行使交付予日盛銀行，日盛銀行因而陷於錯誤，而同意撥款
    十萬元予被告戊○○，因認被告此部分另涉犯刑法第二百十
    六條、第二百十條行使偽造私文書及同法第三百三十九條第
    一項之詐欺取財罪嫌一節。因本件不能證明被告犯罪已如前
    述，是此部分檢察官補充理由書所述之事實，即與前開聲請
    簡易判決處刑書所起訴之事實，無實質上或裁判上一罪之關
    係可言，本院自無庸予以審究，應予敘明。
五、末按聲請簡易判決處刑之案件，經法院審理後，認應為無罪
    判決之諭知者，應適用通常程序審判之，刑事訴訟法第四百
    五十一條之一第四項第三款、第四百五十二條定有明文。本
    件公訴人聲請簡易判決處刑，惟本院簡易庭調查後認應諭知
    被告無罪之判決，改依通常程序，判決被告無罪，附此敘明
    。
據上論斷，應依刑事訴訟法第四百五十二條、第三百零一條第一
項，判決如主文。
本案經檢察官陳鴻濤到庭執行職務。
中　　華　　民　　國　　94　　年　　12　　月　　8   　日
                  刑事第七庭  審判長法　官　胡堅勤
                                    法  官　王瑜玲
                                    法  官　李君豪
上列正本證明與原本無異。
如不服本判決，應於判決送達後十日內向本院提出上訴狀（應附
繕本），上訴於臺灣高等法院。
                                    書記官  蕭汝芳
中　　華　　民　　國　　94　　年　　12　　月　　9 　　日
